臺灣臺北地方法院刑事判決
111年度審訴字第1414號
                                   111年度審訴字第1578號
                                   111年度審訴字第1766號
公  訴  人  臺灣臺北地方檢察署檢察官
被      告  黃加儒




上列被告因詐欺等案件，經檢察官提起公訴（111年度偵字第137
52號）、移送併辦（111年度偵字第18378號）及追加起訴（111
年度偵字第17609號、第18378號、第19646號），被告於本院準
備程序進行中，就被訴事實為有罪之陳述，經本院告知簡式審判
程序意旨，並聽取公訴人、被告之意見後，本院合議庭裁定由受
命法官獨任依簡式審判程序審理，判決如下：
    主      文
黃加儒犯如附表宣告刑欄所示之罪，各處如附表宣告刑欄所示之
刑。應執行有期徒刑參年肆月。
    事實及理由
一、本件犯罪事實及證據，除檢察官111年度偵字第19646號追加
    起訴書犯罪事實欄一第9、10行所載「官東輝等人」，更正
    為「王國易等人」、證據部分補充「被告黃加儒於本院準備
    程序及審理時之自白」外，餘均引用起訴書、追加起訴書及
    併辦意旨書之記載（如附件）。
二、論罪科刑：
  ㈠核被告就附表編號1至8所為，均係犯刑法第339條之4第1項第
    2款之3人以上共同詐欺取財罪及違反洗錢防制法第14條第1
    項普通洗錢罪。
  ㈡被告、「小偉」、「yo」及所屬詐欺集團成員就上開犯行，
    有犯意聯絡及行為分擔，均應論以共同正犯。　　
  ㈢被告所犯上開2罪名，係在同一犯罪決意及預定計畫下所為，
    依一般社會通念，各應評價為一罪方符合刑罰公平原則，為
    想像競合犯，應依刑法第55條規定，均從一重論以刑法第33
    9條之4第1項第2款之三人以上共同詐欺取財罪處斷。
  ㈣被告就附表編號1至8所示犯行，犯意各別，行為互殊，應予
    分論併罰。
　㈤刑法第339條之4第1項第2款其法定刑係1年以上7年以下有期
    徒刑，得併科新臺幣（下同）100萬元以下罰金，然同為3人
    以上共同詐欺取財之人，其原因動機不一，犯罪情節未必盡
    同，其以3人以上共同詐欺取財行為所造成危害社會之程度
    自屬有異，法律科處此類犯罪，所設之法定最低本刑卻同為
    「1年以上有期徒刑」，不可謂不重，於此情形，自非不可
    依客觀之犯行與主觀之惡性二者加以考量其情狀，是否有可
    憫恕之處，適用刑法第59條之規定酌量減輕其刑，期使個案
    裁判之量刑，能斟酌至當，符合罪刑相當原則及比例、平等
    原則。查被告因思慮欠周而觸犯本案罪刑，犯後業與告訴人
    、被害人均達成調解，願賠償告訴人、被害人所受之損害等
    情，有調解筆錄在卷可稽，可見被告確有悔意，積極彌補所
    犯。又被告係參與較末端之犯罪分工，參與犯罪之程度有限
    ，並非犯罪集團的主導者，且無積極證據足認被告領有報酬
    ，是衡情依刑法第339條之4第1項第2款之三人以上共同詐欺
    取財罪科以最低度刑即有期徒刑1年以上，容有情輕法重之
    虞，爰依刑法第59條規定酌量減輕其刑，以啟自新。
　㈥「犯（洗錢防制法）前2條之罪，在偵查或審判中自白者，減
    輕其刑」，洗錢防制法第16條第2項定有明文。然按想像競
    合犯之處斷刑，本質上係「刑之合併」，其所謂從一重處斷
    ，乃將想像競合犯組成之評價上數罪，合併為科刑一罪，其
    所對應之刑罰，亦合併其評價上數罪之數法定刑，而為一個
    處斷刑。易言之，想像競合犯侵害數法益者皆成立犯罪，論
    罪時必須輕、重罪併舉論述，同時宣告所犯各罪名，包括各
    罪有無加重、減免其刑之情形，亦應說明論列，量刑時併衡
    酌輕罪部分量刑事由，評價始為充足，然後依刑法第55條前
    段規定「從一重處斷」，非謂對於其餘各罪可置而不論。因
    此，法院決定處斷刑時，雖以其中最重罪名之法定刑，做為
    裁量之準據，惟於裁量其輕重時，仍應將輕罪合併評價在內
    （最高法院108年度台上字第4405號判決、108年度台上大字
    第3563號裁定意旨參照）。查被告就其所為之本件犯行，於
    本院準備程序及審理時均供述詳實、坦承犯行，應認被告對
    洗錢行為之構成要件事實有所自白，原應就其所犯一般洗錢
    罪，依上開規定減輕其刑；惟被告所犯一般洗錢罪屬想像競
    合犯其中之輕罪，亦即被告就本案犯行係從一重之三人以上
    共同詐欺取財罪，就被告此部分想像競合輕罪得減刑部分，
    依上開說明，僅由本院於後述依刑法第57條量刑時一併衡酌
    該部分減輕其刑事由，附此說明。
　㈦爰審酌被告正值青壯年，不思循正當管道獲取財物，竟加入
    詐欺集團擔任提款車手之分工角色，不僅侵害告訴人之財產
    法益，且影響社會治安，實屬不該，惟念被告犯後坦承犯行
    ，已見悔意，態度尚可，兼衡被告於詐欺集團中並非擔任主
    導角色，暨其犯罪動機、手段、詐騙金額、告訴人及被害人
    等所受損害及被告自述二技畢業之智識程度、目前做送貨員
    ，月收入約3萬至3萬4千元、需扶養父母親之家庭經濟狀況
    等一切情狀，量處如主文所示之刑暨定其應執行之刑，以示
    懲戒。
　㈧至被告雖請求給予緩刑宣告等語，然按受2年以下有期徒刑、
    拘役或罰金之宣告，而有下列情形之一，認以暫不執行為適
    當者，得宣告2年以上5年以下之緩刑，其期間自裁判確定之
    日起算：一、未曾因故意犯罪受有期徒刑以上刑之宣告者。
    二、前因故意犯罪受有期徒刑以上刑之宣告，執行完畢或赦
    免後，5年以內未曾因故意犯罪受有期徒刑以上刑之宣告者
    ，刑法第74條第1項定有明文。查被告前因詐欺等案件經臺
    灣新北地方法院以110年度金訴字第799號判決判處應執行有
    期徒刑2年、緩刑5年確定，復因詐欺等案件經本院以111年
    度審訴字第791號判決判處有期徒刑10月(尚未確定)等情，
    有臺灣高等法院被告前案紀錄表在卷可參，是其不符緩刑要
    件，附此敘明。
三、另被告於本院準備程序時供稱：其沒有拿到任何報酬等語，
    又卷內並無積極證據足認被告有因本案犯行獲得任何利益或
    報酬，爰不予宣告沒收犯罪所得。
四、如不服本件判決，得自收受送達之翌日起20日內，向本院提
    起上訴。　　　　　
據上論斷，應依刑事訴訟法第273條之1第1項、第299條第1項前
段、第310條之2、第454條第2項（依法院辦理刑事訴訟案件應行
注意事項第159點，判決書據上論結部分，得僅引用應適用之程
序法條），判決如主文。
本案經檢察官趙維琦提起公訴，檢察官鄭東峯追加起訴暨移送併
辦，檢察官王巧玲到庭執行職務。　　
中　　華　　民　　國　　111 　年　　9 　　月　　29　　日
　　　　　　　　　刑事第二十二庭  法　官　翁毓潔
上正本證明與原本無異。 
如不服本判決應於收受送達後20日內向本院提出上訴書狀，並應
敘述具體理由；其未敘述上訴理由者，應於上訴期間屆滿後20日
內向本院補提理由書（均須按他造當事人之人數附繕本）「切勿
逕送上級法院」。告訴人或被害人如對於本判決不服者，應具備
理由請求檢察官上訴，其上訴期間之計算係以檢察官收受判決正
本之日期為準。因疫情而遲誤不變期間，得向法院聲請回復原狀
。
                                  書記官  陽雅涵
中　　華　　民　　國　　111 　年　　9 　　月　　29　　日
附表
編號 告訴人/被害人 詐騙方式 匯款時、地 匯款金額 (新臺幣) 匯入帳戶 提領時、地 提領金額 (新臺幣)(皆不含手續費) 宣告刑 1 徐翊瑄 (未提告)     於111年3月11日，撥打電話予徐翊瑄，佯稱：網路購物因客服人員錯誤設定成自動扣款，需依指示操作，始可更正等語，致徐翊瑄陷於錯誤而匯款 ⑴111年3月11日17時12分許、17時13分許  4萬9,986元、 4萬9,987元 郵局帳號00000000000000號帳戶（戶名：傅瀚禕） 111年3月11日17時25分、26分許，在臺北市○○區○○路0段00號之中山堂郵局 6萬元 4萬元 黃加儒犯三人以上共同詐欺取財罪，處有期徒刑拾月。     ⑵111年3月11日19時30分許、19時33分許 2萬9,985元、 2萬9,989元 中國信託銀行帳號0000000000000號帳戶(戶名不詳) 111年3月11日19時39分許，在臺北市○○區○○路0段00號之統一超商欣漢華門市 6萬元     ⑶111年3月11日18時47分許 2萬9,985元     郵局帳號00000000000000號帳戶（戶名：傅瀚禕） 111年3月11日19時4分許，在臺北市○○區○○街000號郵局 3萬元  2 官東輝 (提告) 於111年2月25日，撥打電話予官東輝，佯稱：因多收會員費，需依銀行客服人員指示操戶網路銀行，始可取消收費等語，致官東輝陷於錯誤而匯款 於111年2月25日晚間6時43分許，利用網路銀行匯款 5萬7,952元 中華郵政股份有限公司帳號000-00000000000000號帳戶（戶名：葉小婷） 於111年2月25日晚間7時1分許，在臺北市○○區○○路00號、87號 2萬元 2萬元 2萬元 黃加儒犯三人以上共同詐欺取財罪，處有期徒刑拾月。 3 楊品宥 (未提告) 於111年2月24日，撥打電話予楊品宥，佯稱：網路購物刷卡之錯誤設定，多產生一筆消費，需依指示操作網路銀行，始可更正等語，致楊品宥陷於錯誤而匯款 於111年2月24日晚間7時43分許，利用網路銀行匯款 2萬1,987元 中華郵政股份有限公司帳號000-00000000000000號帳戶(戶名：楊玉珊) 於111年2月24日晚間7時47分許，在臺北市○○區○○街000號 2萬元 2,000元 黃加儒犯三人以上共同詐欺取財罪，處有期徒刑拾月。 4 游如玉 (提告) 於111年2月24日晚間6時44分許，撥打電話予游如玉，佯稱：因工作人員疏失而將交易刷成10筆，需依銀行客服人員指示操作提款機，始可更正等語，致游如玉陷於錯誤而匯款 於111年2月24日晚間7時58分許，在臺北市○○區○○路00巷0號 2萬9,989元 中華郵政股份有限公司帳號000-00000000000000號帳戶(戶名：楊玉珊) 於111年2月24日晚間8時6分許，在臺北市○○區○○路0段000號1樓 2萬元 1萬元 黃加儒犯三人以上共同詐欺取財罪，處有期徒刑拾月。 5 王國易 (提告) 於111年2月20日晚間7時許，假冒王國易舅舅名義，撥打電話予王國易，佯稱：急需現金要求借錢，保證隔日中午還錢等語，致王國易陷於錯誤而匯款 於111年2月21日中午12時26分許，利用網路銀行匯款 5萬元 5萬元 中華郵政股份有限公司帳號000-00000000000000號帳戶（戶名：魏嘉利） 於111年2月21日中午12時41分許，在臺北市○○區○○街00號、八德路4段598、626號 2萬元 2萬元 2萬元 4萬元  黃加儒犯三人以上共同詐欺取財罪，處有期徒刑拾月。 6 陳茂盛 (提告) 於111年2月20日晚間7時10分許，假冒陳茂盛外甥名義，撥打電話予陳茂盛，佯稱：急需現金要求借錢，收到錢後2、3天內會還錢等語，致陳茂盛陷於錯誤而匯款 於111年2月21日中午12時50分許，在新竹市○○街0號臨櫃匯款 10萬元 兆豐銀行帳號000-00000000000號帳戶(戶名：魏嘉利) 於111年2月21日下午1時7分許，在臺北市○○區○○路00○00○00號 2萬元 2萬元 2萬元 2萬元 1萬9,000元 黃加儒犯三人以上共同詐欺取財罪，處有期徒刑拾月。 7 詹德民 (提告) 於111年3月15日下午5時34分許，撥打電話予詹德民，佯稱：購物系統遭駭客入侵，將有一筆1萬2,000元之扣款，需依銀行客服人員指示操作提款機，始可取消扣款等語，致詹德民陷於錯誤而匯款 於111年3月15日晚間8時47分許，在永靖郵局操作提款機而匯款 4萬9,996元 4萬2,012元 中華郵政股份有限公司帳號00000000000000000號帳戶(戶名：潘珮慈) 於111年3月15日晚間8時53分許，在臺北市○○區○○○路0段000號 5萬元 4萬2,000元 黃加儒犯三人以上共同詐欺取財罪，處有期徒刑拾月。 8 許益誠 (未提告) 於111年3月15日晚間9時8分許，撥打電話予許益誠，佯稱：購物系統遭駭客入侵，造成訂單被修改，變成重複消費會立即扣款，需依銀行客服人員指示操作提款機，始可中止扣款等語，致許益誠陷於錯誤而匯款 ⑴於111年3月15日晚間9時8分許，利用網路銀行匯款 2萬9,983元 中華郵政股份有限公司帳號00000000000000000號帳戶(戶名：潘珮慈) 於111年3月15日晚間9時15分許，在臺北市○○區○○○路0段000號 3萬元 黃加儒犯三人以上共同詐欺取財罪，處有期徒刑拾月。    ⑵於111年3月15日晚間10時33分許，利用網路銀行匯款 4萬9,986元 4萬9,982元 2萬9,983元 2萬108元 中華郵政股份有限公司帳號00000000000000000號帳戶(戶名：楊庭溦) 於111年3月15日晚間10時40分許，在臺北市○○區○○○路0段000號、南京東路5段291巷4之1號 5萬元 4萬9,000元 3萬元 2萬元 1,000元  
　　　　　　　　　　　　
附錄本案所犯法條全文：
中華民國刑法第339條之4
犯第339條詐欺罪而有下列情形之一者，處1年以上7年以下有期
徒刑，得併科1百萬元以下罰金：
一、冒用政府機關或公務員名義犯之。
二、三人以上共同犯之。
三、以廣播電視、電子通訊、網際網路或其他媒體等傳播工具，
    對公眾散布而犯之。
前項之未遂犯罰之。
洗錢防制法第2條
本法所稱洗錢，指下列行為：
一、意圖掩飾或隱匿特定犯罪所得來源，或使他人逃避刑事追訴
    ，而移轉或變更特定犯罪所得。
二、掩飾或隱匿特定犯罪所得之本質、來源、去向、所在、所有
    權、處分權或其他權益者。
三、收受、持有或使用他人之特定犯罪所得。
洗錢防制法第14條
有第二條各款所列洗錢行為者，處7 年以下有期徒刑，併科新臺
幣5 百萬元以下罰金。
前項之未遂犯罰之。
前二項情形，不得科以超過其特定犯罪所定最重本刑之刑。